【裁判字號】    95,上訴,773
【裁判日期】    950830
【裁判案由】    行使偽造貨幣
【裁判全文】
臺灣高等法院臺南分院刑事判決         95年度上訴字第773號
上  訴  人
即  被  告  丙○○
指定辯護人  本院公設辯護人  乙○○
上列上訴人即被告因行使偽造貨幣案件，不服臺灣臺南地方法院
95年度訴字第398號中華民國95年6月6日第一審判決（起訴案號
：臺灣臺南地方法院檢察署94年度偵字第14508號），提起上訴
，本院判決如下：
    主  文
原判決撤銷。
丙○○行使偽造通用紙幣，處有期徒刑貳年。
扣案偽造新臺幣伍佰元紙幣拾參張均沒收。
    事  實
一、丙○○於民國（下同）94年11月27日下午1時許，在台南市
    「中山公園」內，遇有兩名姓名不詳之成年男子，向其兜售
    新台幣（下同）500元紙幣之偽鈔，因生活經濟情況不佳，
    明知該2名男子所出售之新台幣500元紙幣係偽鈔，竟以1500
    元之真鈔向其等購得500元之偽造紙幣13張。得手後，隨身
    攜帶，於94年11月29日上午8時50分許。在台南縣善化鎮○
    ○路與大信路交岔路口附近，基於行使偽造紙幣之犯意，持
    上開購得之偽造紙幣1張，向路邊攤販甲○○購買麻油1瓶及
    玉黍蜀6支共計300元，甲○○收受後，發覺該紙幣與真鈔有
    異，乃求助旁人圍住丙○○而報警處理，經警到場後，當場
    又在丙○○身上及地上查獲另12張偽鈔。
二、案經台南縣警察局善化分局報告臺灣臺南地方法院檢察署檢
    察官偵查起訴。
    理  由
一、訊據上訴人即被告丙○○（下稱被告）於本院坦承有於上揭
    時、地向二不知名之人以1500元換取500元假鈔13張，並於
    上揭時、地，持其中1張向甲○○購買麻油及玉黍蜀，為警
    查獲等情屬實（見本院95年8月16日審判筆錄第2頁），但爭
    執犯罪之動機，辯稱：伊是因為患病，為了買藥物使用，非
    為自己不法之利益，伊不知道我用的是偽鈔云云。
二、經查：
（一）被告所犯上揭犯罪事實，迭據被告於警詢及偵查中自白不
      諱（參見警卷第2頁、偵查卷第8~9頁），核其所供承使用
      偽鈔之情節一致，並經證人甲○○於警詢時證述甚詳（參
      見警卷第5頁）。又有扣案之偽造紙幣500元券13張足資佐
      證。該13張500元紙幣經送中央印制廠鑑定結果，認該批
      偽鈔均以彩色噴墨方式仿印，「無凹版印紋凸起效果」，
      紙張非鈔券紙；水印以灰色墨在紙張背面仿製；安全線以
      亮光物質仿鈔券正面五段裸露部份，左下角面額數字以噴
      墨方式仿折光變色油墨。均屬偽鈔等情。有中央印製廠95
      年2月13日中印發字第0950000696號函影本附卷足憑（見
      偵卷第26頁），被告明知而購入並使用上開偽鈔事實，可
      以認定。
（二）被告雖於原審及本院審理中翻異前詞，辯稱：我不知道是
      偽鈔云云，惟據證人甲○○於審理中到庭證稱「（辯護人
      問：拿多少錢給你找？）拿500元給我找，我看不一樣，
      像是偽鈔。」，「（檢察官問：拿到鈔票後，你如何看出
      有問題？）那張500元，拿起來跟真鈔對照，我認為不一
      樣，我就交給賣豬肉的看。」等語（見原審卷第49~51頁
      ）。足認被告所用以向甲○○購物之上揭500元券，係一
      般人經手時即易辨識為偽鈔之紙幣，被告自不例外。況且
      證人甲○○經手1張即已能辨識其真偽，被告身上持有多
      達13張，焉有不知係偽鈔之理？被告所辯並不足採。
（三）被告於原審雖聲請傳喚證人即到場執行逮捕之警員孫德穗
      ，以證明被告被逮捕時身上尚有其他之真鈔，非僅持所查
      獲之500元行使而已等情，但經原審傳喚證人孫德穗到庭
      證稱：「我到場時被告已被現場民眾抓住，並查出13張
      500元偽鈔。」、「被告身上沒有其他錢。」等語（見原
      審卷第54頁）是以證人孫德穗之證詞亦不能採為有利被告
      之證明。又被告以一般人使用鈔票的方式，向他人買麻油
      等物，他人亦接受該鈔票，應屬行使偽鈔「既遂」。
（四）綜上所述，被告既於審理中曾經自白，經核與證人甲○○
      於之證述情節相符，又有扣案之500元偽造紙幣13張附卷
      足資佐證。應認被告自白與事實相符。被告上揭一度否認
      知悉所使用係偽鈔之辯解，無足採信。本案事證已臻明確
      ，被告行使偽造通用紙幣之犯行，洵堪認定，應予依法論
      科。
三、核被告所為，係犯刑法第196條第1項之行使偽造通用紙幣罪
    。被告以偽造通用紙幣冒充真鈔行使，性質上當然含有詐欺
    之成分，且為行使偽造通用紙幣之行為所吸收，不另論詐欺
    罪。又本件被告僅持假鈔一紙向甲○○行使，欲購買價值30
    0元之貨品，並非鉅額，且該偽鈔一經行使即遭懷疑，顯係
    低劣之假鈔，不易造成金融秩序紊亂，且被告身罹疾病，經
    濟拮据，致有此犯行，雖科以法定最低刑期仍嫌過重，爰依
    刑法第59條之規定酌減其刑（參照最高法院45年度台上字第
    1165號判例）。
四、原審以被告事證已臻明確，因予論罪科刑，固非無見，惟查
    ：被告行使偽造通用貨幣係僅持一紙500元之紙幣，欲購買
    價值僅300元之譜之貨品，該假鈔品質低劣，一般人可立即
    發覺，雖科以法定最低刑期仍嫌過重，原判決未顧及被告尚
    有客觀上足以令人憫恕之處，即遽予論罪科刑，尚有未洽。
    又被告自白後雖翻異前供指摘原判決不當，並無足採，惟原
    判決既有可議，自應由本院將原判決撤銷改判。爰審酌被告
    之前科素行、犯罪動機、手段與其持偽造之500元通用紙幣
    用以購物，換取真幣，足以擾亂社會金融秩序，被告事後犯
    後態度等一切情狀，量處如主文第2項所示之刑，以示懲儆
    。扣案之500元紙幣13張，均係偽造之紙幣有扣押物品清單
    可據（見偵卷第27頁），不問屬於犯人與否，均應依刑法第
    200條之規定，沒收之。
據上論結，應依刑事訴訟法第369條第1項前段、第364條、第299
條第1項前段，刑法第59條、第196條第1項、第200條，罰金罰鍰
提高標準條例第一條前段，判決如主文。
本案經檢察官曾銘芳到庭執行職務。
中    華    民    國    95    年    8     月    30    日
                    刑事第二庭  審判長法  官   葉居正
                                      法  官   吳森豐
                                      法  官   莊俊華
以上正本證明與原本無異。
如不服本判決，應於收受本判決後十日內向本院提出上訴書狀。
其未敘述上訴理由者並得於提起上訴後十日內向本院補提理由書
狀（均須按他造當事人之人數附繕本）「切勿逕送上級法院」。
                                      書記官   尤乃玉
中    華    民    國    95    年    9     月    1     日
附錄本案論罪科刑法條全文：
刑法第196條第1項
行使偽造、變造之通用貨幣、紙幣、銀行券，或意圖供行使之用
而收集或交付於人者，處3年以上10年以下有期徒刑，得併科500
0元以下罰金。


司法院資訊處製作；財團法人民間司法改革基金會備份。
